臺灣高等法院交通事件裁定　　　　　　 94年度交抗字第488號
抗　告　人
即受處分人　甲○○
上列抗告人因違反道路交通管理處罰條例案件，不服臺灣臺北地
方法院，中華民國94年5 月31日所為裁定（94年度交聲更字第12
號），提起抗告，本院裁定如下：
    主  文
抗告駁回。
    理  由
一、按汽車駕駛人，行經有燈光號誌管制之交岔路口闖紅燈者，
    處新臺幣（下同）1,800元以上5,400元以下罰鍰，並應記違
    規點數3點，道路交通管理處罰條例第53條、第63條第1項第
    3 款分別定有明文。又所謂汽車，指在道路上不依軌道或動
    力架線而以原動機行駛之車輛，原則上包括機器腳踏車在內
    ，有道路交通安全規則第2條第1項第1 款規定可按。次按行
    為人有違反道路交通管理處罰條例之情形者，應填製舉發違
    反道路交通管理事件通知單，當場舉發者，應將該通知單填
    記後交付該行為人簽名或蓋章收受之，拒絕簽章者，並記明
    其事由，視為已收受，此於違反道路交通管理事件統一裁罰
    基準及處理細則第11條第1項第1款規定甚明。又違反道路交
    通管理事件行為人，未依規定自動繳納罰鍰，或未依規定到
    案聽候裁決，處罰機關應於2 個月內依違反道路交通管理事
    件統一裁罰基準及處理細則第44條第1 項暨違反道路交通管
    理事件統一裁罰基準表之規定，逕行裁決之。
二、本件原處分機關以抗告人即受處分人甲○○分別於民國93年
    10 月6日20時25分及20時26分許，騎乘車牌BHF- 683號重型
    機車，在臺北市○○街與寧波西街路口、汀州路一段與寧波
    西街路口，分別經警舉發「紅燈左轉」、「紅燈右轉」，各
    依道路交通管理處罰條例第53條規定，處罰鍰4,500元，並
    各依同條例第63條第1項第3款規定，記違規點數3點。
三、原審裁定則以抗告人雖矢口認有上揭違規行為，辯稱：伊當
    時係在汀州路3段102號之「金吉利寵物店」購買物品後，即
    直行汀州路，並未在前揭2路口左轉及右轉，當天請舉發員
    警一同到上開寵物店查證，員警不配合，該員警之舉發顯不
    實在云云。惟查：
  (一)當天舉發之臺北市政府警察局交通警察大隊第三組員警涂木
    山於原審到庭結證稱：伊當天20時開始就在寧波西街及三元
    街口值勤告發違規，離路口約有20公尺左右，約20時25分，
    就有一台重機車從三元街東往西方向，到寧波西街燈號是紅
    燈，駕駛人沒有停就直接左轉，往汀州路方向，伊從後面開
    始追趕，該駕駛人左轉準備到汀州路，三元街到汀州路中間
    的寧波西街段約50公尺左右，到汀州路及寧波西街交岔路口
    時還是紅燈，那時距離只有剩半個車身，該重機車沒有停，
    還是繼續右轉汀州路，汀州路是二段往一段方向走，不到50
    公尺內，伊就將該駕駛人攔下來，攔下來的車號就是告發的
    這台車BHF-684號，駕駛人就是當庭的受處分人等語。
  (二)次查本件受處分人於前揭時地拒絕簽收員警所開立之違規舉
    發通知單，為受處分人所自承不諱，又受處分人於前揭時地
    之違規行為，經員警攔停製單後，拒絕於舉發通知單簽名及
    收受舉發通知單，警局會再將舉發單寄送受處分人之情，並
    經舉發員警涂木山於原審調查時就受處分人當時拒絕簽名收
    受舉發通知單之情形證述明確，是依據前揭規定，應視為受
    處分人已收受該舉發通知單。原處分機關依前開法條裁處，
    並無不當，本件聲明異議為無理由，因將聲明異議予以駁回
    。
四、抗告意旨略以：（一）伊係下班後駕車至汀洲路3段102號「
    金吉利寵物店」購買餅乾，且當場告知請員警一同至寵物店
    求證，員警不配合；員警雖受法律賦予職務上之權力，依法
    行使單方行政行為以維交通秩序；但法律旨在於保護人民，
    其次才是便於公權力之行使；法律既賦予員警職權舉發，但
    卻也賦予員警應依請求主動調查有利犯法行為人之相關事證
    。伊既當場向員警提出事證請求釐清，何以員警不調查有利
    於抗告人之證據？且庭訊時員警對此點亦無法作出相關回答
    ，可證員警避重就輕、漠視、鄙棄伊之權力，如此行為，其
    心態是否可議？是否有重大瑕疵？（二）員警供稱抗告人駕
    駛車牌BHF－683號車輛紅燈左右轉無誤，亦當場指認抗告人
    即為當天之違規駕駛之人，伊當庭質問員警抗告人駕駛何種
    廠牌機車？又該機車之顏色為何？員警對此均無法作出相關
    回答，直言回警所調資料就知道，然查員警指出，當天係一
    路尾隨追趕伊車輛並攔停車輛即為BHF－683號告發，其必對
    該車輛外表有一定認知，姑且不論員警是否對車輛廠牌是否
    了解，但是連最基本的車輛顏色員警卻無法作出回答，更遑
    論是對抗告人的臉孔為指證，員警自有誤認車輛。（三）警
    員攔停未兩段左轉，還是攔停紅燈右轉之車輛，如為欄停未
    兩段左轉之違規駕駛，則其站立位置與一般員警攔停該項違
    規所站立位置習慣不符；如果攔停紅燈右轉，則其眼睛應該
    是專注於面向和平西路之方向，如為此，該員警又怎可能發
    現三元街之違規駕駛人？（四）三元街與汀州路間之寧波西
    路長約40公尺之短離，依時間順序當時狀況應為：違規駕駛
    人紅燈左轉、員警發現違規、員警戴上安全帽、員警發動機
    車、準備出發欄停、如依此時空順序推演，不難發現當員警
    完成準備出發欄停違規行為人，此時以員警所述之違規人車
    速快，違規人怎麼可能在第2轉角街口即被員警欄停告發？
    依此論述，員警之證詞是否可議云云
五、按（一）交通警員掣單舉發違反道路交通管理處罰條例所列
    之違規事實，本質上為行政處分，基於公務員為公法上行為
    具有公信力之原則，如無反證證明該舉發行為為錯誤，該行
    政處分當可被推定為真正，其據以依法處分之事實認定亦為
    正確無誤，本此公信原則，立法者乃賦予行政機關制定違反
    道路交通事件統一裁罰基準及處理細則，使執勤警員得當機
    處分以維護交通秩序、安全之行政目的。（二）證人即舉發
    警員涂木山乃依法執行交通勤務之公務員，其執行公權力時
    ，除有證據證明其舉發違規事件有錯誤、違法情事或其品性
    有顯然之瑕疵外，原則上應推定其舉發行為係真正且可信；
    又其與抗告人素無仇隙，應無故入抗告人有上揭違規事實之
    必要，且其於原審訊問時，並供前具結，擔負如為虛偽證言
    當受刑法偽證重罪處罰之危險；再者，其係親自從後追趕並
    攔停抗告人之執勤警員，就其親身取締過程及所攔停騎乘車
    牌BHF－683號機車之人確係抗告人等情，均證述及指認甚明
    ，且無不足採信之瑕疵存在，應認其之證言為可採。警員涂
    木山既係親自取締抗告人違規之人，在事證明確之情形下，
    縱其未依抗告人之請一同至寵物店求證，此乃本其職務所作
    之衡量及判斷，要難謂此有何不當之處。（三）本件抗告人
    甲○○未就其未連續闖紅燈之違規行為及執勤員警之舉發有
    誤提出明確可供調查之證據；此外，亦無任何證據足資證明
    舉發警員有捏造事實違法取締之情事，則執勤警員本其維持
    交通秩序、安全職責所為之舉發，自應受到合法、正確之推
    定，且本案並無挾持個人恩怨之情緒因素置於其中，是抗告
    人於上開時、地有駕駛機車行駛人行道之違規行為，洵堪認
    定。抗告人徒以其未違規，警員證詞不可採信為辯，尚非可
    採；末查，遍觀原審訊問筆錄，並無如抗告人所述，伊當庭
    質問員警伊當時駕駛何種廠牌機車？又該機車之顏色為何？
    員警對此均無法作出相關回答，直言回警所調資料就知道之
    記載（見原審卷第8-10頁），即便確有其事，證人即警員涂
    木山上開作證期日為94年5月16日，距其取締本件違規行為
    之93年10月6日，已有7個多月之時間，則其無法當庭證述機
    車廠牌及顏色，並稱調資料可知等語，依警員取締違規行為
    之次數、經過期間，不敢確認機車廠牌及顏色，事屬正常，
    並無何不合常情之處；至於對曾取締且有過爭執之抗告人之
    長相存有記憶，並能當庭指認，依一般人之經驗，亦無何違
    常之處；是此均不足為抗告人有利之證明。
六、綜上所述，抗告人駕駛重型機車連續2次闖紅燈之之違規事
    實明確，原審因認原處分機關依道路交通管理處罰條例第53
    條、第63條第1項第3款、違反道路交通管理事件統一裁罰基
    準及處理細則第44條第1項暨基準表之規定，各予以裁罰4,5
    00合計9,000元，並各記違規點數3點合計6點，並無不當，
    而駁回抗告人於原審之異議；揆諸前揭說明，本件抗告人之
    抗告核無理由，應予駁回。
七、據上論結，應依道路交通案件處理辦法第26條，刑事訴訟法
    第412條，裁定如主文。
中　　華　　民　　國　　94　　年　　8　　月　　11　 　日
                  臺灣高等法院交通法庭
                      審判長法　官  葉騰瑞
　　　　　　　　　　　　　　法  官  莊明彰
　　　　　　　　　　　　　　法  官  劉壽嵩
以上正本證明與原本無異。
不得再抗告。
                            書記官  廖婷璇
中　　華　　民　　國　　94　　年　　8 　　月　　11　　日
